【裁判字號】    94,交易,23
【裁判日期】    950811
【裁判案由】    過失傷害
【裁判全文】
臺灣臺北地方法院刑事判決              94年度交易字第23號
公  訴  人  臺灣臺北地方法院檢察署檢察官
被      告  乙○○
選任辯護人  邵良正  律師
上列被告因過失重傷害案件，經檢察官提起公訴（93年度調偵字
490號），本院訊問時，被告就被訴事實為有罪之陳述，於聽取
當事人意見後，經合議庭裁定由受命法官獨任進行簡式審判程序
，判決如下：
    主  文
乙○○因過失傷害人致重傷，處有期徒刑柒月。
    事  實
一、乙○○於民國九十三年二月十日下午一時許，駕駛車牌號碼
    Ｘ三─七四九八號自用小客車，沿國道三號公路中線車道往
    北行駛，行經國道三號公路北向二十一公里處（臺北縣新店
    市）時，原應依標線之指示行駛，並注意車前狀況，隨時採
    取必要之安全措施，而依當時之天候、路況等情形，乙○○
    亦無不能注意之情事，詎其因工作疲累精神不濟，瞇眼瞌睡
    之際，車輛不慎往左偏移，致衝撞內側護欄後，繼續追撞內
    側車道前方由大掃把清潔有限公司（以下稱大掃把公司）負
    責人丙○○（業經和解撤回告訴，另行判決）所駕駛之ＪＰ
    ─七二二一號自用小貨車（該車亦未依規定在後方設警示車
    輛，逕於內側車道與路肩之間慢速行駛，並搭載員工甲○○
    在後方貨台上，隻手攀住車側欄杆，另手持夾子撿拾車道上
    垃圾之方式，進行清潔工作，而有過失）。前述ＪＰ─七二
    二一號自用小貨車因遭撞擊而往前彈衝，車上工人甲○○亦
    跌落車下，續遭乙○○所駕駛之Ｘ三─七四九八自用小客車
    直接輾過腿部，致受有開放性右脛腓骨骨折、粉碎性骨折及
    第三度軟組織壓碎併動脈受傷，經送醫治療後，其右下肢足
    踝仍遺有活動功能障礙及右膝退化性關節炎，無法正常行走
    及站立，達於一肢機能毀敗之重傷害程度。乙○○則於前往
    現場處理之國道公路警察局第九警察隊人員，尚未知悉本件
    肇事人員時，當場承認其為肇事人。
二、案經甲○○訴由國道公路警察局第六警察隊報請臺灣臺北地
    方法院檢察署檢察官偵查起訴。
    理  由
一、下列證據足以認定被告乙○○之前開犯罪：
    (一)被告於本院審判程序中之自白。
    (二)告訴人甲○○於偵查及本院審判程序中之指訴。
    (三)道路交通事故現場圖、道路交通事故調查報告表(一)、(二)各
      一件、國道公路警察局第九警察隊道路交事故初步分析研
      判表及現場照片十六幀。
    (四)交通部臺灣區○道○○○路局北區工程處九十五年六月十
      六日北工木字第０九五０００八０一七號函暨所檢附之：
      (1)木柵段九十三年度路容清潔維護工作契約，(2)臺灣區○○○路施工之交通管制設施（八十六年九月修訂版）。
    (五)財團法人長庚紀念醫院林口分院九十四年五月十二日（九
      四）長庚院法字第０三二九號函（病情說明），及其附件
      之病歷資料。
    (六)國道公路警察局第九警察隊道路交通事故肇事人是否自首
      情形紀錄表。
二、被告警詢及偵查時雖供稱「我因太累所以眼睛瞇了一下，當
    我張開眼睛之後，先擦撞到在中線車道撿拾垃圾的工人（甲○○），之後再追撞停在內側車道一部ＪＰ─七二二一自小
    貨車尾部而肇事。」（見九十三年度偵字第一二三二一號偵
    查卷第六頁）、「（告訴人）在中線車道，我撞到他之後，
    又撞上快車道的車」（見同前卷第八二頁）。惟被告所駕車
    輛之輪圈蓋及保險桿先後掉落於被告倒地處後（南）方之內
    側路肩上，道路內側護欄亦有始於輪圈蓋掉落前，共長約六
    十七點二公尺之擦撞痕跡，此有道路交通事故現場圖一件在
    卷可憑（見同前卷第三三頁），足認被告當日先左偏擦撞護
    欄，再追撞告訴人所在車輛甚明；核與告訴人偵查中指稱：
    「... 丙○○的車子開在前面，我站在車後的架子上，用夾
    子撿垃，丙○○的車子慢慢移動，我背對著後面，就聽到碰
    一聲，我站起來看，我要轉頭看，已經來不及了，對方的車
    頭撞到我的兩隻腳後小腿，我就掉在地上，翻滾間乙○○車
    子輪胎又壓到我的腳。」、「（碰一聲，是撞到何處？）是
    撞到旁邊的護欄。」（同前卷第五九頁），「（你撿垃圾是
    怎麼撿？）我是一隻手抓著車子，一隻手在側面撿的，如果
    是中間的垃圾，就手貼著地面撿。」（同前卷第七十頁），
    暨其審理時指述：「當天是我和丙○○高速公路上工作，他
    負責開車，我是蹲在小貨車的後台那裡，一隻手拉著車側的
    欄杆，一手拾夾子，撿拾路上的垃圾，被追撞的時候，我們
    的車被撞到飛出去，我也向後摔下車，接著又被同一輛車輾
    過雙腳... 」（見本院九十五年三月三日筆錄）等碰撞情節
    相符。參以被告自承其事發時「太累了，眼睛快閉上了，瞇
    了一下，就撞到了」、「（沒有看到告訴人嗎？）眼睛已經
    瞇起來了，沒注意」等語在卷（見同前偵查卷第八二頁），
    足證被告因精神不濟，且有瞇眼瞌睡情形，於事故發生前，
    根本未注意到前方之人、車狀態及確實位置；本件被告車輛
    之碰撞過程及告訴人之所在位置，應以當時意識清醒，且直
    接遭受撞擊之告訴人所為，與現場碰（擦）撞痕跡相符之指
    述為可採，併此敘明。
三、核被告所為，係犯其行為時之刑法第二百八十四條第一項後
    段過失重傷害罪，起訴書雖記載此部分起訴法條為同條項前
    段之過失傷害罪，惟經公訴人於本院審理時當庭變更為同條
    項後段之罪（見本院九十五年七月二十八日筆錄），本院自
    無須再行諭知變更。又被告於肇事後，未經有犯罪偵查權限
    之公務員或機關發覺前，向到場處理之國道公路警察局第九
    警察隊人員供承肇事，進而接受裁判，並依自首之規定減輕
    其刑。爰審酌本件肇因於被告精神不濟仍冒然駕車行駛於國
    道高速公路，其過失程度非輕；惟告訴人之僱主丙○○未依
    規定在告訴人工作之車輛後方設警示車輛，逕於內側車道上
    慢速行駛，使告訴人在貨台上以單手攀住車側欄杆，另手持
    夾子撿拾車道上垃圾之危險方式，進行清潔工作，渠對於本
    件事故之發生亦有過失；並參酌告訴人之受傷程度，暨被告
    犯後雖供承過失，並於本院審理時表示願賠償告訴人金額新
    臺幣二十萬元，然係以告訴人同時撤回民、刑事之追訴為條
    件，雖經告訴人表示「無法同意以二十萬元賠償即撤回告訴
    ，但如被告有賠償事實，同意處以較輕之刑度」等語（見本
    院九十五年七月二十八日準備程序筆錄第二頁），仍執意以
    同時處理民、刑事訴訟為前提（見本院同前筆錄），致本件
    事發迄今已逾二年未為任何賠償，被告著眼於自身民、刑事
    責任之解除，而無視於本件事故對告訴人所造成之傷害甚明
    ，其犯後態度難謂良好等一切情狀，量處如主文所示之刑。
四、被告行為後，刑法第六十二條自首之規定，業於九十四年二
    月二日修正公布，九十五年七月一日施行，修正後之規定將
    原規定「對於未發覺之罪自首而受裁判者，減輕其刑。但有
    特別規定者，依其規定」，修正為「對於未發覺之罪自首而
    受裁判者，得減輕其刑。但有特別規定者，依其規定」；另
    刑法第二百八十四條雖未修正，惟其中罰金刑部分，依修正
    後即裁判時之同法第三十三條第五款規定，已將原罰金刑最
    低額度由銀元一元（相當於新臺幣三元)，提高為新臺幣一
    千元以上，且以百元計之。是本件依刑法第二條第一項規定
    ，綜合比較新、舊法結果，仍應適用較有利於被告之行為時
    即修正前刑法規定而為論處，併此敘明。
五、依刑事訴訟法第二百七十三條之一第一項、第二百九十九條
    第一項前段、第三百十條之二、第四百五十四條，刑法第二
    條第一項前段，修正前刑法第二百八十四條第一項後段、第
    六十二條前段，罰金罰鍰提高標準條例第一條前段，判決如
    主文。
本案經檢察官黃美嘉到庭執行職務。
中   華   民   國   九 十 五   年   八   月   十 一   日
                  刑事第十一庭  法  官  劉方慈
以上正本證明與原本無異
如不服本判決，應於判決送達後10日內向本院提出上訴狀（應抄
附繕本）。告訴人或被害人如對於本判決不服者，應具備理由請
求檢察官上訴，其上訴期間之計算係以檢察官收受判決正本之日
期為準。
                                書記官  黃瓊玉
中   華   民   國   九 十 五   年   八   月   十 一   日
附錄本案論罪科刑法條全文：
修正前刑法第284條
因過失傷害人者，處 6 月以下有期徒刑、拘役或 5 百元以下罰
金，致重傷者，處1年以下有期徒刑、拘役或5百元以下罰金。
從事業務之人，因業務上之過失傷害人者，處 1 年以下有期徒刑
、拘役或1千元以下罰金，致重傷者，處3年以下有期徒刑、拘役
或2千元以下罰金。


司法院資訊處製作；財團法人民間司法改革基金會備份。
